【裁判字號】    91,上易,1896
【裁判日期】    920227
【裁判案由】    傷害
【裁判全文】
臺灣高等法院刑事判決                          九十一年度上易字第一八九六號
    上  訴  人  臺灣板橋地方法院檢察署檢察官
    上  訴  人
    即  被  告  乙○○
    選任辯護人  蔡文彬律師
    上  訴  人
    即  被  告  甲○○
    選任辯護人  邱姿瑛律師
右上訴人因被告等傷害案件，不服臺灣板橋地方法院九十年度易字第三九九三號，中
華民國九十一年六月六日第一審判決（起訴案號：臺灣板橋地方法院檢察署九十年度
偵字第一八七八九號）提起上訴，本院判決如左：
    主  文
上訴駁回。
    事  實
一、乙○○、甲○○二人係對門鄰居關係，於民國九十年六月二十五日上午十時許，
    在臺北縣板橋市○○路二三九巷十六號前，因細故發生口角糾紛，竟各基於普通
    傷害人身體之故意，甲○○先出手推乙○○一把，致乙○○倒向牆壁跌入水溝內
    受傷，乙○○自水溝爬起來後，即徒手毆打甲○○，二人因而互毆，扭打成一團
    ，互相攻擊對方，嗣乙○○即跑回家持電擊棒乙支出來與甲○○揮打互毆，致乙
    ○○受有左顳額血腫（四×三公分）、左臉頰挫瘀傷（三×三公分）、下
    顎挫瘀傷（一‧五×一公分）、左前胸挫瘀傷（十八×七公分、三×三公分）
    、右小腿挫瘀傷（十二×五公分）、右手掌挫瘀傷（六×六公分）等之傷害
    ；甲○○則受有右小指伸指肌腱斷裂傷、右前臂擦傷等傷害。
二、案經被害人乙○○、甲○○互訴由臺北縣警察局板橋分局報告臺灣板橋地方法院
    檢察署檢察官偵查起訴。
    理  由
一、訊據被告乙○○、甲○○均矢口否認有何傷害犯行，被告乙○○辯稱：當時甲○
    ○看到伊就罵伊髒話，把伊打到水溝，伊爬起來即逃跑，嗣伊回家拿電擊棒想嚇
    他，該電擊棒並沒有電云云。被告甲○○辯稱：當時是因為乙○○瞪伊，伊就用
    手推他，乙○○跌入水溝受傷，伊把他拉起來，他竟用拳頭打伊的左腳，伊就用
    拳頭回打乙○○的左臉頰，之後他爬起來，二人即互相毆打對方云云。惟查：
  (一)、右揭事實，業據乙○○、甲○○相互指訴在卷，且乙○○於偵查中供承：「我
      去倒垃圾，他看見我便打我，把我推到水溝中，他又追到我家中，我才拿電擊
      棒反擊他。」等語（偵卷第二十二頁），甲○○於警訊、本院訊問時供認有推
      乙○○及與乙○○二人確有互毆等情（偵卷第五頁背面、本院卷第四十七頁）
      。
  (二)、證人林立中於原審及本院均到庭結證稱：「當時我看到被告二個人，離我十幾
      步在打架，二人均穿內衣及短褲，我看了幾分鐘，我有聽到『啾啾、嗶嗶』的
      聲音」等語（原審卷第一一三頁；本院九十二年二月十三日審判筆錄），被告
      乙○○持有之電擊棒，經送國防部中山科學研究院鑑定，鑑定結果認為：「經
      更換全新電池，以前項方式測量結果約有三七─三八ＫＶ（三萬七仟─三萬八
      千伏特）當電壓上升到三七ＫＶ以後，兩電極板間產生弧光放電，看到電弧跨
      在兩極板間，能量瞬間釋放出來，結束脈衝。」有該院九十一年十二月十六日
      （九一）蓮萃字第一六五五九號函及所附檢測結果在卷（本院卷第一三六頁）
      可稽，益徵被告乙○○所持之電擊棒確實能通電，且其持以毆擊甲○○當時並
      有放電，否則不可能會有「啾啾、嗶嗶」的聲音，是以被告乙○○辯稱：電擊
      棒並沒有電云云，顯係卸責之詞，不足採信。
  (三)、告訴人乙○○、甲○○二人受有如前揭事實欄所載之傷害，亦有診斷證明書二
      紙在卷可稽（偵卷第九、十頁；原審卷第二十九頁、第三十頁），是被告二人
      辯稱未傷害對方云云，顯與事實不符，自不足採。被告乙○○雖持有電擊棒，
      且該電擊棒在通電中，告訴人甲○○所受傷害，是否為被告乙○○電擊所致，
      茲說明如下：
    １、告訴人甲○○主張：被告乙○○以電擊棒電擊其右小指伸指肌腱斷裂傷，因
        認被告乙○○犯有重傷或重傷未遂（詳見本院卷第一三０頁、第一三一頁）
        ，惟查：告訴人甲○○右小指受傷害之情形，經本院向其就診之醫院函查，
        據覆稱：「九十一年三月一日，經臨床評估，保守治療效果不佳，建議改採
        手術治療，目前功能正常」，有臺北縣立板橋醫院九十一年八月二十九日北
        縣板醫歷字第三００二號函及所檢送之「就診資料摘要表及病歷影本附卷（
        本院卷第七十頁至第一０五頁）可佐，足徵告訴人甲○○之右小指雖受傷，
        但「功能正常」至明，是以告訴人甲○○自稱其受有重傷云云，顯非事實。
    ２、告訴人甲○○另指訴被告乙○○持電擊棒傷到其右小手指伸指肌腱與左大腿
        致「性功能障礙」云云，雖提出臺北縣立板橋醫院九十一年一月十一日「性
        功能障礙」之診斷證明書作為證據（原審卷第三十頁），惟查該診斷證明書
        所記載之時間是「九十年十一月二十三日」起，與本件發生日期「九十年六
        月二十五日」相距六個月之久，僅能證明甲○○性功能有障礙，但並不足以
        證明其「性功能障礙之原因」，是以亦無法據此而為不利被告乙○○之認定
        。
    ３、告訴人甲○○又主張被告乙○○電擊其大腿受傷云云，惟查：
      、本件互毆事件是發生在「九十年六月二十五日上午十時許」，告訴人林錦
          榮於九十年六月二十六日向板橋派出所提出告訴時所提出臺北縣立板橋醫
          院「九十年六月二十六日」之診斷證明書，上載：「右小指伸指肌腱斷
          裂傷、右前臂擦傷。」並未記載其他傷害，有該診斷證明書在卷（偵查
          卷第十頁）可佐。
      、告訴人甲○○於九十年六月二十六日向板橋派出所提出告訴時，刑警詢問
          告訴人甲○○「你何處受傷害？」，告訴人甲○○回答：「右小指伸指肌
          腱斷裂傷、右前臂擦傷。」並未陳述有其他之傷害，有該詢問筆錄在卷（
          偵查卷第六頁）可參。
      、證人即於甲○○急診時為甲○○診治之醫生朱傳弘於原審到庭結證稱「（
          被告乙○○之辯護人請法官問證人朱傳弘：『甲○○當時急診，是否有告
          知你註記何種傷害？七月三日之診斷書記載左大腿擦傷併瘀血部分是否急
          診當時就有的傷害？』）答：當事人有告訴我時，我通常會仔細去看當事
          人所述之傷害，一定是查有才會寫。若在門診時，沒有記載即是當時我沒
          有看到」等語（原審卷第一一七頁），茲告訴人甲○○提出「九十年六月
          二十六日」之診斷證明書，既無記載甲○○受有「左大腿之擦傷併瘀血」
          ，參酌證人朱傳弘之上開證言及告訴人甲○○之警詢筆錄，應可認定林錦
          榮於九十年六月二十六日僅受有「右小指伸指肌腱斷裂傷、右前臂擦
          傷」二處傷害，而無其他傷害至明。
      、至於告訴人甲○○另提出之臺北縣立板橋醫院九十年七月三日之診斷證明
          書雖記載「左大腿擦傷併瘀血（四×三公分）」，此乃告訴人甲○○向司
          法警察提出告訴所未指訴之傷害，亦非九十年六月二十六日醫院診治時所
          發現之傷害，如告訴人甲○○所自承該「左大腿擦傷」是如何如何嚴重，
          為何於案第二天即九十年六月二十六日驗傷時未發生如此嚴重之傷害？是
          以告訴人甲○○所述其左大腿之擦傷，尚難認係被告乙○○於九十年六月
          二十五日與甲○○互毆時所造成之傷害。
    ４、證人即負責醫療甲○○之醫生朱傳弘於原審到庭結證稱「（問：一般的電擊
        ，可能造成上述傷害？）答：無法確定。」等語（原審卷第一一六頁），是
        以告訴人甲○○雖受有「右小指伸指肌腱斷裂傷、右前臂擦傷」等傷害
        ，惟此僅能證明甲○○與乙○○持電擊棒「揮打互毆中」致甲○○受有上開
        傷害，並無法據此推論該等傷害確實係電擊棒「電擊」所致，併此敘明。
  (四)、綜上所述，本件被告乙○○、甲○○二人因細故發生口角後，甲○○徒手毆打
      乙○○，而乙○○持電擊棒反擊時，確有互相傷害之故意至明，本件事證明確
      ，被告甲○○、乙○○傷害犯行洵堪認定，應依法論科。
二、核被告乙○○、甲○○所為均係犯刑法第二百七十七條第一項傷害罪名。
三、原審援引刑法第二百七十七條第一項，並審酌被告二人犯罪之動機，係因細故傷
    人、犯罪之目的、手段，犯罪時所受之刺激及其品性、生活狀況、智識程度、犯
    罪後態度及告訴人所受傷害程度等一切情狀（乙○○受有多處傷害，甲○○僅受
    有二處傷害），分別量處乙○○拘役三十日、甲○○拘役五十日，並均諭知易科
    罰金之折算標準。至被告乙○○持以傷害被告甲○○之電擊棒乙支，為被告乙○
    ○所有供其揮打甲○○成傷所用之物，業經被告乙○○於本院供承屬實（本院卷
    第四十九頁），應依刑法第三十八條第一項第二款之規定，予以宣告沒收。經核
    原審判決之認事用法，並無不合，量刑亦稱妥適。
四、檢察官依告訴人乙○○之請求而對被告甲○○提起上訴，以原審關於被告甲○○
    之部分量刑過輕而指摘原審判決不當；上訴人即被告乙○○上訴意旨指稱伊是被
    害人，伊拿垃圾去倒時，被甲○○壓在水溝裡打，伊所拿的電擊棒根本沒電，原
    審判處伊拘役五十日，量刑過重云云，指摘原判決不當；上訴人即被告甲○○上
    訴意旨略以：伊沒有罵乙○○，伊是徒手，只是拉扯，而乙○○持電擊棒電伊，
    反而於原審獲得較輕的罪刑云云，指摘原判決不當。惟查：量刑輕重，係屬事實
    審法院得依職權自由裁量之事項，經本院再三斟酌，仍認為原審之量刑，並無違
    法或失當之處，上訴人等之上訴均為無理由，均應予駁回。據上論斷，應依刑事
    訴訟法第三百六十八條，判決如主文。
本案經檢察官周誠南到庭執行職務。
中      華      民      國    九十二    年      二      月    二十七    日
                              台灣高等法院刑事第二庭
                                  審判長法  官  蔡  長  溪
                                        法  官  楊  貴  志
                                        法  官  林  俊  益
右正本證明與原本無異。
不得上訴。
                                        書記官  陳  明  琴
中      華      民      國    九十二    年      三      月    四        日
附錄：本判決論罪科刑法條全文
刑法第二百七十七條
傷害人之身體或健康者，處三年以下有期徒刑、拘役或一千元以下罰金。


司法院資訊處製作；財團法人民間司法改革基金會備份。
